臺灣臺北地方法院刑事判決
111年度易字第254號
公  訴  人  臺灣臺北地方檢察署檢察官
被      告  呂璧丞
上列被告因違反毒品危害防制條例案件，經檢察官聲請簡易判決
處刑（110年度偵字第3330號），本院受理後（110年度簡字第17
82號）認不宜以簡易判決處刑，改依通常程序審理，判決如下：
    主  文
本件公訴不受理。
扣案含第二級毒品甲基安非他命成分之鼻管壹支，沒收銷燬之。
    理  由
一、聲請簡易判決處刑意旨略以：被告呂璧丞前有數次毒品前科
    ，曾於民國108年間因施用第二級毒品案件，經法院判處有
    期徒刑2月確定，於同年12月8日執行完畢。詎其未戒慎行止
    ，明知甲基安非他命屬毒品危害防制條例第2條第2項第2款
    所列管之第二級毒品，不得非法持有，竟基於持有該第二級
    毒品之犯意，於109年10月8日前某不詳時間，在不詳處所取
    得甲基安非他命若干（重量不詳）而持有之。嗣其於110年1
    月6日18時43分許，騎車行經臺北市萬華區西昌街與貴陽街2
    段交界處為警盤查，經同意搜索後在機車前置物箱扣得殘留
    前述毒品殘渣（無法秤重）之鼻管1支（下稱扣案鼻管）而
    查獲，因認被告涉犯毒品危害防制條例第11條第2項之持有
    第二級毒品罪嫌云云。
二、按同一案件繫屬於有管轄權之數法院者，由繫屬在先之法院
    審判之。有上列情形而不得為審判者，應諭知不受理之判決
    。刑事訴訟法第8條、第303條第7款定有明文。次按刑法上
    所謂吸收犯，係指一罪所規定之構成要件，為他罪構成要件
    所包括，因而發生吸收關係者而言。如意圖供自己施用而持
    有毒品，進而施用，則其持有之低度行為，當然為高度之施
    用行為所吸收，不另論以持有毒品罪，且除施用毒品前持有
    各該毒品之行為應為施用毒品之高度行為所吸收外，施用毒
    品後持有剩餘毒品之行為亦應為施用毒品行為所吸收。
三、公訴意旨認被告涉犯持有第二級毒品罪嫌，無非係以被告於
    警詢及偵訊中之供述、扣案鼻管1支、現場查獲照片2張、臺
    北市政府警察局萬華分局查獲涉嫌毒品危害防制條例毒品初
    步鑑驗報告單、交通部民用航空局航空醫務中心110年4月23
    日毒品鑑定書為其主要論據。
四、被告經本院合法傳喚未到庭，於偵查中則辯稱：扣案鼻管是
    我在10月8日前入監服刑前放的，是之前吸食毒品留下的，
    因為東西太小，擺在機車龍頭下面的置物箱就忘記清了等語
    。經查：
　㈠被告係於110年1月6日18時35分許，經同意搜索，由臺北市政
    府警察局萬華分局員警在臺北市萬華區西昌街與貴陽街2段
    路口查獲扣案鼻管1支，該物經送驗後，檢出第二級毒品甲
    基安非他命成分等情，有自願受搜索同意書、臺北市政府萬
    華分局搜索扣押筆錄、扣押物品目錄表、扣案鼻管及查獲現
    場相片2張、交通部民用航空局航空醫務中心110年4月23日
    航藥鑑字第0000000號毒品鑑定書在卷可查（見偵卷第33頁
    至第39頁、第47頁、第125頁），足認上情屬實。
　㈡被告前於109年10月9日1時50分為警採尿時起回溯96小時內某
    時許，施用第二級毒品甲基安非他命1次，業經臺灣新北地
    方法院以110年度簡字第3608號判決判處有期徒刑3月（下稱
    前案），該案判決尚待公示送達，預計於111年5月16日始確
    定等情，有前開判決及本院公務電話紀錄在卷可稽（見易字
    卷第23頁至第25頁、簡字卷第95頁）。又被告於109年10月9
    日1時許為警查獲前案犯行後，旋因其他案件經送入監執行
    ，迄109年12月8日始出監，有臺灣高等法院被告前案紀錄表
    附卷可稽。
　㈢查扣案鼻管長度約數公分，體積甚小，此觀扣案鼻管及查獲
    現場相片2張即明（見偵卷第47頁），又被告於警詢及偵查
    中所陳：扣案鼻管原本是放在機車龍頭置物箱內，警員自該
    處取出等語，核與移送書所記載「在渠所有之620-ECV號普
    通重型機車前置物箱內扣安非他命鼻管1個（內含殘渣無法
    秤重）等物」之查獲經過相吻合（見偵卷第4頁），警員復
    未同時扣得毒品或其他可搭配為用之施用器具，是扣案鼻管
    確實非無可能係被告前案施用第二級毒品甲基安非他命所用
    及所餘之物，僅因遺落於機車置物箱內而忘記清理丟棄。進
    者，被告於110年1月6日為警採集之尿液，經檢驗呈安非他
    命類與大麻代謝物陰性反應，有台灣尖端先進生技醫藥股份
    有限公司110年1月22日濫用藥物檢驗報告與臺北市政府警察
    局偵辦毒品案件尿液檢體委驗單附卷可稽（見偵卷第109頁
    至第111頁），是亦無從認定被告於前案以後，有另行起意
    施用毒品之行為。再者，扣案鼻管幾無經濟價值可言，所殘
    留之毒品亦屬微量，難認被告主觀上係另行基於持有第二級
    毒品之犯意而持有扣案鼻管。
　㈣綜上所述，被告辯稱扣案鼻管係前案施用毒品犯行所用及所
    餘之物，尚非無稽，依「罪證有疑，利歸被告」之原則，應
    為有利於被告之認定。是本案檢察官聲請簡易判決處刑之持
    有第二級毒品之犯行，與前案施用毒品犯行，應有吸收犯之
    實質一罪關係，為同一案件。因前案業先繫屬於有管轄權之
    臺灣新北地方法院，本院依法已不得為實體上之裁判。爰不
    經言詞辯論，逕為諭知不受理之判決。
五、按違禁物或專科沒收之物得單獨宣告沒收，刑法第40條第2
    項定有明文。次按沒收制度為刑法所定刑罰及保安處分以外
    之法律效果，具有獨立性，而非從刑，故縱使本案為不受理
    之判決，就扣案毒品部分，自仍得為沒收之諭知。經查，扣
    案鼻管1支經送鑑驗，檢出含第二級毒品甲基安非他命成分
    ，有交通部民用航空局航空醫務中心110年4月23日航藥鑑字
    第0000000號毒品鑑定書在卷可查（見偵卷第125頁），依現
    今技術，其上殘留毒品難以完全析離，且無析離必要與實益
    ，應一體視為毒品，不論屬於犯人與否，依毒品危害防制條
    例第18條第1項前段宣告沒收銷燬。
據上論斷，應依刑事訴訟法第452條、第303條第7款、第307條，
毒品危害防制條例第18條第1項前段，刑法第11條、第40條第2項
，判決如主文。
中　　華　　民　　國　　111 　年　　4 　　月　　26　　日
　　　　　　　　　刑事第五庭審判長　法　官　李小芬
　　　　　　　　　　　　　　　　　　法　官  林虹翔
　　　　　　　　　　　　　　　　　　法　官  林志洋
以上正本證明與原本無異。
如不服本判決應於收受送達後20日內向本院提出上訴書狀，並應
敘述具體理由；其未敘述上訴理由者，應於上訴期間屆滿後20日
內向本院補提理由書（均須按他造當事人之人數附繕本）「切勿
逕送上級法院」。因疫情而遲誤不變期間，得向法院聲請回復原
狀。
                                    書記官  黃傳穎
中　　華　　民　　國　　111 　年　　4 　　月　　27　　日